臺灣臺中地方法院刑事判決　　　　　　　94年度訴字第2861號
公　訴　人　臺灣臺中地方法院檢察署檢察官
被　　　告　乙○○
上列被告因違反通訊保障及監察法案件，經檢察官聲請簡易判決
處刑（94年度撤緩偵字第206號），經本院臺中簡易庭認不宜以
簡易判決處刑，簽由本院刑事庭改依通常程序審理，判決如下：
    主  文
乙○○意圖營利違法監察他人通訊，處有期徒刑壹年貳月。扣案
之扳手壹支、測試電話機貳部、接線端子貳組均沒收。
    犯罪事實
一、乙○○明知他人具有隱私、私密之通訊內容，非依法令不得
    違法監察、截聽、竊錄，竟意圖營利，於民國92年8月29日
    下午3時30分許，以新台幣（下同）2千元之代價，受雇於某
    真實姓名年籍不詳之成年男子，攜帶其所有之測試電話機2
    具、接線端子2組及扳手1支，至彰化縣永靖鄉○○路○段15
    號前，以扳手撬開中華電信股份有限公司（下稱中華電信公
    司）所有編號YC12260號電信交接箱（交接箱受損部分未據
    告訴），將上開測試電話機及接線端子搭接在電信交接箱內
    之電話線路上，旋為巡邏員警當場查獲，並扣得測試電話機
    2 具、接線端子2組及扳手1支，而查知上情。
二、案經彰化縣警察局北斗分局報請台灣彰化地方法院檢察署轉
    呈台灣高等法院台中分院檢察署令轉台灣台中地方法院檢察
    署檢察官偵查後，聲請簡易判決處刑。
    理    由
一、訊據被告乙○○矢口否認有何違反通訊保障及監察法犯行，
    辯稱：當日係受一不詳姓名男子委託查詢電話線路有無遭人
    竊聽，才把交換箱打開察看有無遭人掛線，沒有從事竊聽的
    工作云云。惟查：證人吳銘發即查獲員警於本院結證稱：「
    巡邏經過該處，發現被告並不是中華電信的人員，竟然開啟
    電信交接箱，上前盤查，看到被告手上拿著機器，然後有線
    搭在交接箱上‧‧‧被告說是一位男子打他電話，邀他在彰
    化縣永靖鄉○○路前面，該男子當場拿2千元給被告，請被
    告去查一個人的電話，我問被告要查誰的電話，被告說他不
    知道該人姓名，被告也無法提供委託客戶的電話號碼」等語
    （本院卷第24-26頁），參照證人甲○○即中華電信公司彰
    化營運處助理工程師證稱：「一般用戶如懷疑電話有遭人竊
    聽的情形，會找中華電信公司人員處理，我們也都會幫客戶
    處理」等語（本院卷第29頁），既然負責提供電信服務之中
    華電信公司於客戶懷疑其電話線路是否遭非法竊聽時，均會
    提供察看線路之服務，使用電話之客戶當無另行付費尋求非
    中華電信公司人員之其他人士提供服務之必要，且被告始終
    未能明確指出究係何人委託其查循線路，則查詢完畢後被告
    如何能將結果告知委託人？豈有委託人付費委託後對於查詢
    結果不聞不問之理？是被告上開所辯，顯與常情有悖；況證
    人甲○○復證稱：「欲打開電話交接箱需使用密碼才能開啟
    如果是非法開啟的話，可以由中華電信公司之電腦察覺電信
    交接箱遭非法入侵」等語，被告明知其並非中華電信公司人
    員，在無密碼之情況下以扳手強行開啟電話交接箱，其有違
    法監聽他人通訊之意圖甚明。雖證人甲○○證稱：「利用電
    話測試機測出要監聽的話碼後，還需要一條線路連接錄音機
    與要竊聽之話碼，以目前扣案之證物，尚缺少一條連接錄音
    機與竊聽號碼的線路，故無法竊錄通話內容」等語，惟通訊
    保障及監察法制訂之目的，乃在於禁止任意違法監察他人具
    有私密性之通訊內容，故該法第24條之規定，應解為舉動犯
    之規定，祇須有違法監察之行舉，犯罪即為成立，並不因行
    為人果已監察得悉他人之通訊內容為必要，本件被告既已將
    用以竊聽他人通訊內容之上開測試電話機及接線端子搭接在
    電信交接箱內之電話線路上，客觀上即屬已著手於違法監察
    他人之通訊，尚不以被告為警逮捕之時，是否已有他人之通
    訊遭監聽而異。此外，復有測試電話機2具、接線端子2組及
    扳手1支扣案可資佐證，本件事證已明，被告犯行堪以認定
    。
二、核被告所為，係犯通訊保障及監察法第24條第3項、第1項之
    意圖營利，違法監察他人通訊罪。爰審酌被告為圖己利，有
    損他人秘密通訊之自由，且事後一再飾詞狡辯、態度不佳，
    惟念及其前經檢察官命其向財團法人台灣兒童及家庭扶助基
    金會支付3萬元而為緩起訴，於緩起訴期間復因違反毒品危
    害防制條例，經本院判處有期徒刑3月確定，而遭撤銷緩起
    訴，經此偵審程序，當已知所警惕等一切情狀，量處如主文
    所示之刑，以資懲儆。扣案之測試電話機2具、接線端子2組
    及扳手1支，為被告所有供犯罪所用之物，爰依刑法第38條
    第1項第2款規定沒收之。至扣案錄音機1台及錄音帶1捲難認
    與本案有何關連（見後詳述），爰不併為沒收之諭知。
三、公訴意旨另以：被告基於營利之概括犯意，自92年6、7月間
    某日起，連續多次受不特定人士委託，在台中縣市、彰化縣
    等地，利用查線機（含接線端子）及錄音機，違法監聽他人
    通訊設備多次，每次代價為1千元至2千元，因認被告此部分
    另涉連續違反通訊保障及監察法第24條第3項、第1項罪嫌。
    惟查，此部分犯行，除被告於偵訊時之自白外，並無其他證
    據可資佐證，雖有錄音機1台及錄音帶1捲扣案並製成譯文，
    然亦無證據可資證明該錄音帶係被告違法監聽所取得，是被
    告此部分犯罪無從證明，原應為其無罪之諭知，惟公訴意旨
    認此部分與前揭論罪科刑之部分，有連續犯之裁判上一罪之
    關係，爰不另為無罪之諭知，附此敘明。
據上論斷，應依刑事訴訟法第452條、第299條第1項前段，通訊
保障及監察法第24條第3項、第1項，刑法第11條前段、第38條第
1項第2款，判決如主文。
中　　華　　民　　國　　94　　年　　11　　月　　17　　日
                  刑事第二庭    審判長法  官  蔡名曜
                                      法  官  林金灶
                                      法  官  陳姵君
上正本證明與原本無異。
如不服本判決，應於送達後十日內向本院提出上訴狀（須附繕
本），上訴於台灣高等法院台中分院。
                                書記官  劉文永
中　　華　　民　　國　　94　　年　　11　　月　　17　　日
附錄論罪科刑法條
通訊保障及監察法第24條
違法監察他人通訊者，處 5 年以下有期徒刑。
執行或協助執行通訊監察之公務員或從業人員，假借職務或業務
上之權力
、機會或方法，犯前項之罪者，處 6 月以上 5 年以下有期徒刑
。
意圖營利而犯前二項之罪者，處 1 年以上 7 年以下有期徒刑。
